臺灣士林地方法院刑事判決　　　　　　　　96年度易字第82號
公　訴　人　臺灣士林地方法院檢察署檢察官
被　　　告　乙○○
上列被告因詐欺案件，經檢察官提起公訴（95年度偵字第12336號）
，本院判決如下：
    主  文
本件管轄錯誤，移送於臺灣臺北地方法院。
    理  由
一、公訴意旨略以：被告乙○○依其社會生活之通常經驗，可預
    見交付自己之存摺、提款卡與印章等帳戶資料予不熟識之他
    人使用，將可規避檢警機關之查緝，進而便利犯罪集團實施
    詐欺犯罪等之財產犯罪，且其發生並不違背其本意之情況下
    ，竟基於幫助詐欺取財之犯意，於不詳時、地，將其於民國
    95年4 月6 日向臺北富邦商業銀行永春分行（下稱臺北富邦
    銀行）申設取得之帳號000000000000帳戶之存摺、提款卡、
    密碼交付予姓名年籍不詳之詐欺犯罪集團成員。嗣該詐欺集
    團成員於取得上開帳戶存摺、提款卡、密碼後，即意圖為自
    己不法之所有，於95 年4月1 日下午1 時許，撥打被害人甲
    ○○之手機號碼，佯稱以小筆金額投資即可獲利，使甲○○
    陷於錯誤，先分別於同年4 月1 日、4 月3 日依其指示匯款
    新臺幣（下同）4000元、3 萬元至案外人郭仁甄（另案起訴
    ）臺新國際商業銀行金華分行申設取得之帳號000000000000
    00號帳戶，又陸續於同年4 月7 日依指示匯款3 萬元、7000
    元至案外人劉昌賢（另為移轉管轄）臺新國際商業銀行內壢
    分行申設取得之帳號00000000000000帳戶，復於同年4 月12
    日下午7 時24分許，依指示匯款2 萬元至乙○○上開臺北富
    邦銀行帳戶，嗣甲○○發覺受騙，報警始悉上情，因認被告
    涉嫌幫助常業詐欺罪。
二、按案件由犯罪地或被告之住所、居所或所在地之法院管轄；
    無管轄權之案件，應諭知管轄錯誤之判決；刑事訴訟法第5
    條第1 項、第304 條分別定有明文。而所謂犯罪地，參照刑
    法第4 條之規定，解釋上自應包括行為地與結果地兩者而言
    ，有最高法院72年台上字第5894號判例意旨可資參照。又按
    無管轄權之案件，應諭知管轄錯誤之判決；管轄錯誤之判決
    ，得不經言詞辯論為之，刑事訴訟法第304 條、第307 條分
    別定有明文。
三、經查：
１、被告否認犯罪，辯稱其辦妥臺北富邦銀行永春分行之存摺、
    提款卡等物當天，均將存摺、提款卡放在機車，嗣前往松山
    區○○路找朋友，再轉往大安區○○○路與復興南路口拜訪
    客戶，當晚復至大安區酒吧喝酒，嗣發現其放在機車內之存
    摺、提款卡等物遺失云云。被告否認交付存摺予不詳姓名之
    人，無法確定犯罪行為地在本院轄區；又被害人甲○○匯款
    至被告之臺北富邦銀行永春分行帳戶，該臺北富邦銀行永春
    分行所在地，係在台北市○○區○○街15-1號，行為結果地
    亦非屬本院轄區，是檢察官所指之犯罪地非屬本院轄區。
２、被告於95年6 月14日警詢時之住所雖登載住於台北市○○區
    ○○街373 巷9 號2 樓，然被告於95年7 月17日即已遷住於
    台北縣新店市○○○路○ 段7 之104 號，嗣並前往大陸地區
    工作，96年5 月16日自大陸返台遭逮捕，業經被告陳述在卷
    （本院卷第52頁），並有被告之戶籍資料（本院卷第8 頁、
    第32頁）、內政部警政署航空警察局解送人犯報告書（本院
    卷第42頁）、法務部─入出境資訊連結作業資料在卷可稽，
    而檢察官於95年12月26日提起公訴，並於96年1 月9 日繫屬
    於本院，有本院之收狀章戳在卷可稽，是依被告所述及戶籍
    資料所載，檢察官起訴時，被告已未居住於台北市○○區○
    ○街373 巷9 號2 樓，而是住於台北縣新店市○○○路○段7
    之104 號，並因工作之故暫居大陸地區，是檢察官起訴時，
    被告之住、居所或所在地均未在本院轄區。
３、綜上所述，無論是犯罪地或被告之住所、居所或所在地均非
    在本院之轄區，檢察官向本院提起公訴，揆諸首開說明，自
    有未合，爰不經言詞辯論，逕為諭知管轄錯誤之判決，並依
    法移送有管轄權之臺灣臺北地方法院。
據上論斷，應依刑事訴訟法第304條、第307條，判決如主文。
中　　華　　民　　國　　96　　年　　5 　　月　　18　　日
                  刑事第四庭審判長法  官   杜惠錦
                                  法  官   朱瑞娟
                                  法  官   江翠萍
以上正本證明與原本無異。
如不服本判決，應於送達後10日內，向本院提出上訴狀。
                                  書記官  蘇彥宇
中　　華　　民　　國　　96　　年　　5 　　月　　24　　日
